臺灣高等法院刑事判決
110年度上易字第944號
上  訴  人  
即  被  告  簡金福




上列上訴人即被告因妨害自由案件，不服臺灣基隆地方法院109
年度易字第471號，中華民國109年12月22日第一審判決（起訴案
號：臺灣基隆地方檢察署109年度偵字第5206號），提起上訴，
本院判決如下：
    主  文
原判決撤銷。
簡金福犯強制未遂罪，處有期徒刑參月，如易科罰金，以新臺幣
壹仟元折算壹日。
扣案之農用柴刀壹把沒收。
    事  實
一、簡金福與田秀萍為鄰居，彼此並無重大恩怨。簡金福於民國
    109年8月16日18時許，飲酒後持拿農用柴刀在田秀萍位於新
    北市○○區○○○00號之住處門前叫囂，田秀萍聞聲開門詢問怎
    麼回事，簡金福竟基於強制之犯意，持前開農用柴刀衝向田
    秀萍，田秀萍見狀立刻將門關上，簡金福即揮動農用柴刀打
    擊地面，又高舉農用柴刀往門的方向作勢揮擊，過程同時嚇
    稱「不出來就看著辦」、「出來啊」，而以此強暴、脅迫之
    方法使田秀萍行無義務之事，田秀萍見狀未敢開門，隨即向
    先生簡聖中求援，簡聖中伺機衝出門外制伏簡金福，並報警
    處理，簡金福因而未達成使田秀萍出門之目的。嗣警方據報
    前往現場，扣得簡金福所有之前開農用柴刀1把，而查獲上
    情。
二、案經田秀萍訴由新北市政府警察局瑞芳分局報告臺灣基隆地
    方檢察署檢察官偵查起訴。
    理  由
壹、程序事項
    按被告以外之人於審判外之陳述，雖不符刑事訴訟法第159
    條之1至第159條之4之規定，而經當事人於審判程序同意作
    為證據，法院審酌該言詞陳述或書面陳述作成時之情況，認
    為適當者，亦得為證據；又當事人、代理人或辯護人於法院
    調查證據時，知有刑事訴訟法第159條第1項不得為證據之情
    形，而未於言詞辯論終結前聲明異議者，視為有前項之同意
    ，刑事訴訟法第159條之5定有明文。經查，檢察官、被告簡
    金福（下稱被告）於本院審判程序時，均未對證據能力有所
    爭執（本院卷第78至80頁），供述證據部分視為同意作為證
    據，本院審酌各該證據作成或取得時狀況，並無顯不可信或
    違法取得等情況，且經本院依法踐行證據調查程序並認為適
    當，而有證據能力；其餘資以認定本案犯罪事實之非供述證
    據，亦查無違反法定程序取得之情形，依刑事訴訟法第158
    條之4之反面解釋，亦有證據能力。
貳、實體事項
一、認定犯罪事實所憑證據及理由
　㈠上開事實，業據被告於本院審理時坦承不諱（本院卷第82頁
    ），核與證人田秀萍、簡聖中於警詢及偵訊證述之情節大致
    相符，復有原審當庭勘驗現場監視器攝得畫面轉錄光碟顯示
    ：畫面開始時，被告站在住宅門外空地，手上拿著一把農用
    柴刀，喊了「白目」，一邊拿著農用柴刀往地上敲，此時房
    屋的門是開啟的，被告在屋內之人（為女子聲音）問他「怎
    麼了」後，突然平舉農用柴刀往屋內之人方向衝去，屋內之
    人趕快把門關上，並詢問被告要做什麼，被告喊「不出來就
    看著辦」（台語），並揮動農用柴刀打擊地面產生火花，之
    後被告往門的反方向走了幾步，又回頭喊「幹嘛，出來啊」
    ，之後，屋內有一男子說「啊是怎樣？」（台語），並將大
    門開啟一條縫，被告馬上高舉農用柴刀往門的方向作勢揮擊
    ，但沒有砍下去的動作，而屋內的人馬上把門關起來，隨後
    ，畫面下方有一男子（下稱丙）出現，往被告的方向走，並
    詢問被告「你在幹嘛？」（台語），屋內的人又把門開一條
    縫，被告再度高喊「你出來」，而屋內的人講「沒出來會怎
    樣」後，被告高舉農用柴刀往門的方向砍下去，但沒有砍到
    門，且被告並未全力砍到底，而是在砍到一半時，因控制力
    道導致農用柴刀晃動，之後屋內的人又把門開一條縫，被告
    又身體前傾，但沒有再做揮擊，未幾，住宅內衝出一男子與
    被告糾纏在一起，很快地將被告制伏在地，繼之，住宅內出
    現一女子，與丙一起將被告所持之農用柴刀奪下；過程中，
    被告步伐穩健，講話聲音宏亮清晰，無胡言亂語，也無其他
    精神恍惚之情狀等情屬實，有原審勘驗筆錄及勘驗擷取照片
    附卷可稽（原審卷第35至36、41至53頁），此外，復有農用
    柴刀1把扣案，自堪認定。
　㈡被告於同日18時51分，經警施以酒精測試，測試結果其吐氣
    所含酒精濃度為每公升1.07毫克，有酒精測定紀錄表在卷可
    查（偵卷第29頁），固顯示被告於行為前確有飲酒。然依上
    開勘驗所見，被告於犯案過程，步伐穩健，講話聲音宏亮清
    晰，無胡言亂語，也無其他精神恍惚之情狀，且被告持農用
    柴刀揮擊，尚知所節制，控制力道，足認被告縱係於飲酒後
    為上開犯行，其於行為時並未因酒精作用致其辨識行為違法
    或依其辨識而行為之能力欠缺或顯著減低，自無刑法第19條
    之適用。
　㈢綜上，被告任意性自白，核與事實相符，自堪採信，本案事
    證明確，被告犯行至堪認定，並依法論科。
二、論罪科刑
　㈠按刑法第305條之恐嚇危害安全罪，係指單純以將來加害生命
    、身體、自由、名譽、財產之事，恐嚇他人致生危害於安全
    者而言，如對於他人之生命、身體等，以現實之強暴、脅迫
    手段加以危害要挾，使人行無義務之事或妨害人行使權利，
    即應構成刑法第304條之強制罪，縱有恐嚇行為，亦僅屬犯
    強制罪之手段，無更論以恐嚇危害安全罪之餘地（最高法院
    72年度台上字第5618號、84年度台非字第194號、93年度台
    上字第3309號判決要旨參照）。查被告揮動農用柴刀打擊地
    面，又高舉農用柴刀往門的方向作勢揮擊，過程同時對告訴
    人嚇稱「不出來就看著辦」、「出來啊」，顯係以現實之強
    暴、脅迫手段加以危害要挾，要求告訴人「出來」，惟未果
    。是核被告所為，係犯刑法第304條第2項、第1項之強制未
    遂罪。公訴意旨認被告所為係犯刑法第305條之恐嚇罪嫌，
    尚有未洽，然起訴之基本社會事實同一，且經本院對被告踐
    行告知罪名之程序（本院卷第77頁），被告之防禦權已獲保
    障，爰依法變更起訴法條。
　㈡被告既已著手實行強制行為，惟未生使人行無義務之事之結
    果，其行為尚屬未遂，爰依刑法第25條第2項之規定，按既
    遂犯之刑減輕之。
三、撤銷改判之理由
　㈠原審以被告罪證明確，據以論科，固非無見。惟被告就所犯
    之前揭犯行，其於本院審判程序中坦承不諱，於偵查中表示
    願意向告訴人道歉之意，有訊問筆錄在卷（偵卷第56頁）可
    考，而檢察官於本院審理中亦表示：依被告犯行，其與告訴
    人配偶簡聖中係親戚關係，又無前科，被害人未到庭可能因
    疫情所致，原審量處1年有期徒刑，尚有失重等語（本院卷
    第82頁），本院復審酌被告於本院審理時坦承其犯行，兼衡
    其犯案動機、目的尚無重大惡意，與告訴人之配偶簡聖中為
    親戚關係，違反義務之程度及所生之危險或損害亦屬輕微，
    且無前科，確有可憫之處，因認原審所量處之刑度屬6月以
    上有期徒刑，原審就此部分之量刑稍嫌過重，將使被告無法
    受有得易科罰金之優惠。原審就上開部分未及審酌，容有未
    合。是被告以原審量刑過重為由提起上訴等語，為有理由，
    自應由本院就原判決關於罪刑部分予以撤銷改判。
　㈡爰審酌被告與告訴人之配偶為親戚關係，平來素無恩怨，竟
    不明就裡持足以對人造成相當危害之農用柴刀，以上開方式
    使告訴人行無義務之事，其行為所造成之危險及損害，被告
    犯後始終坦承犯行，於偵查中表示歉意，惟並未與告訴人成
    立和解，另考量被告前無刑事犯罪紀錄，有本院被告前案紀
    錄表在卷可參，兼衡被告之犯後態度，及被告自述教育程度
    國中畢業、家境小康、現已退休，在家照顧高齡母親（原審
    卷第40頁、本院卷第78頁）等一切情狀，量處如主文所示之
    刑，並諭知易科罰金之折算標準。
　㈢沒收部分
　　扣案之農用柴刀1把，係被告所有、供本案犯行所用之物，
    業據被告供述在卷（原審卷第38頁），爰依刑法第38條第2
    項前段之規定宣告沒收。
據上論斷，應依刑事訴訟法第369條第1項前段、第364條、第300
條、第299條第1項前段，刑法第304條第2項、第1項、第25條第2
項、第41條第1項前段、第38條第2項前段，刑法施行法第1條之1
第1項，判決如主文。
本案經檢察官高永棟提起公訴，檢察官何明楨到庭執行職務。
中　　華　　民　　國　　110 　年　　7 　　月　　22　　日
                  刑事第十九庭  審判長法　官  曾淑華
                                      法　官  王美玲
                                      法　官  許文章
以上正本證明與原本無異。
不得上訴。
                                      書記官  陳盈芝
中　　華　　民　　國　　110 　年　　7 　　月　　22　　日
附錄：本案論罪科刑法條全文
中華民國刑法第304條
以強暴、脅迫使人行無義務之事或妨害人行使權利者，處3年以
下有期徒刑、拘役或9千元以下罰金。
前項之未遂犯罰之。